【裁判字號】    97,上訴,1270
【裁判日期】    971209
【裁判案由】    妨害自由
【裁判全文】
臺灣高等法院臺南分院刑事判決        97年度上訴字第1270號
上  訴  人  臺灣臺南地方法院檢察署檢察官
上  訴  人
即  被  告  甲○○
            丙○○
                      弄5號
            乙○○
上三人共同
選任辯護人  許惠珠律師
上列上訴人因被告妨害自由案件，不服臺灣臺南地方法院九十六
年度訴字第一五○四號中華民國九十七年八月八日第一審判決（
起訴案號：臺灣臺南地方法院檢察署九十六年度偵字第一一○九
四號），提起上訴，本院判決如下：
    主  文
上訴駁回。
    理  由
一、按刑事訴訟法第三百六十一條第一項規定「不服地方法院之
    第一審判決而上訴者，應向管轄第二審之高等法院為之。」
    ，而民國九十六年六月十五日修正，同年七月四日生效施行
    之同條第二項並規定「上訴書狀應敘述具體理由。」，此屬
    法律上應具備之程式。又同法第三百六十二條、第三百六十
    七條前段分別規定「原審法院認為上訴不合法律上之程式或
    法律上不應准許或其上訴權已經喪失者，應以裁定駁回之。
    」、「第二審法院認為上訴有第三百六十二條前段之情形者
    ，應以判決駁回之。」。而所謂不服第一審判決之「具體理
    由」，必係依據卷內既有訴訟資料或提出新事證，指摘或表
    明第一審判決有何採證認事、用法或量刑等足以影響判決本
    旨之不當或違法，而構成應予撤銷之具體事由，始克當之（
    例如：依憑證據法則具體指出所採證據何以不具證據能力，
    或依憑卷證資料，明確指出所為證據證明力之判斷如何違背
    經驗、論理法則）；倘僅泛言原判決認定事實錯誤、違背法
    令、量刑失之過重或輕縱，而未依上揭意旨指出具體事由，
    或形式上雖已指出具體事由，然該事由縱使屬實，亦不足以
    認為原判決有何不當或違法者（例如：對不具有調查必要性
    之證據，法院未依聲請調查亦未說明理由，或援用證據不當
    ，但除去該證據仍應為同一事實之認定），皆難謂係具體理
    由，俾與第二審上訴制度旨在請求第二審法院撤銷、變更第
    一審不當或違法之判決，以實現個案救濟之立法目的相契合
    ，並節制濫行上訴（最高法院九十七年度臺上字第八九二號
    刑事判決意旨參照）。
二、本件檢察官上訴意旨略以：被告犯後毫無悔意，其惡性顯然
    重大，原審竟未及審酌，實屬不當云云。經查：原判決就檢
    察官上訴部分，已於原判決理由欄三、(四)詳予說明：「審酌
    被告等人為他人索債，以強押方式妨害告訴人行動自由，陷
    告訴人於不測之境，而即時籌款取贖，行徑與暴力討債集團
    無異，非不能重懲；惟被告甲○○、丙○○及乙○○前未曾
    因案受有期徒刑以上刑之宣告，有臺灣高等法院被告前案紀
    錄表在卷可參，素行非惡；又在妨害告訴人行動自由過程中
    ，除以言詞脅迫外，並未以暴力相加，犯罪情節尚非重大；
    再者，被告丙○○及乙○○等人均依被告甲○○之指示而供
    其驅策索討債務，被告丙○○與甲○○間之關係顯較被告乙○○緊密，且直接出面向告訴人索債，被告乙○○僅負責看
    管告訴人等分工，各該被告刑責本應有別，復參酌被告等人
    始終否認犯行之態度及智識程度，公訴檢察官於原審審理程
    序之求刑等一切情狀，分別量處如主文所示之刑，並對被告
    丙○○及乙○○併諭知易科罰金之折算標準。」。從而，公
    訴人前揭上訴理由所稱之事項，均經原審審酌，並於原判決
    理由中詳予說明，其認事用法，就形式觀之，並無違誤。而
    檢察官提起本件上訴，並未依據卷內既有訴訟資料或提出新
    事證，指摘或表明第一審判決有何採證認事、用法或量刑等
    足以影響判決本旨之不當或違法，而構成應予撤銷之具體事
    由，揆諸首揭判決意旨，本件檢察官之上訴難認已合於法律
    上之程式。
三、次查上訴人即被告甲○○、丙○○、乙○○之上訴理由略以
    ：許介名於九十六年七月十二日十四時在高速公路新營收費
    站後方內政部警政署國道公路警察局第四警察隊新營分隊停
    車場，係自願與王鳴煌等人一同離開，要無任何違反許介名
    之意思及剝奪其行動自由之行為，嗣於當日下午前往臺南黃
    金海岸、高雄縣澄清湖附近之麥當勞速食店、九如交流道旁
    之麥當勞速食店及至上訴人等人遭警查緝時止，整個過程許
    介名均無表明欲離去之意，且期間許介名亦撥打多通行動電
    話與他人通聯；又依許介名於警詢、偵訊及審訊中之證述，
    上訴人甲○○、乙○○並無對許介名稱「如不拿出三百萬就
    別想離開」等語，均足見上訴人等人確實無妨害許介名自由
    之犯行云云。查上訴人甲○○、丙○○、乙○○所述之上訴
    理由，業經原判決詳予認定，其中原判決理由欄二、(七)並說
    明：「證人許介名於偵查中證述：上車後順著中山高走到路
    竹交流道，下交流道停了十幾分鐘，伊很緊張，跟他們講要
    買檳榔，他們不讓伊下車，他們下去買，等到三九九九這臺
    車帶頭，伊的車在中間，四○九六車子在後面，把車子開到
    黃金海岸，等了很久，叫伊想辦法拿三百萬現金，他們說沒
    有的話，晚上不讓伊回家，這句話是開伊那臺車的司機講（
    指王鳴煌），還有一個光頭穿藍色格子（被告丙○○於偵訊
    時自承當時穿藍色襯衫，偵查卷第八九頁）的都有講等語（
    偵查卷三一至三二頁）；其於審理程序亦指證被告丙○○有
    向其表示如果其無法籌措現金給付，當晚即不允其離去之意
    思等語（原審卷(一)第一三八頁）。被告丙○○於警詢時亦供
    述『（許介名被綁去三一三八－ＬＵ那臺車之後，你們將他
    載去哪裡？）黃金海岸，我們沒有綁他喔。』、『（載去黃
    金海岸做什麼？是不是叫他打電話準備錢？）嘿啊。他拐人
    家那個工程款的啊！』、『（叫他籌錢放人就對了啦！是不
    是？）嗯。』、『（算說沒有辦法籌到現金三百萬元嘛！
    三、四十萬元你們也好就對了，是不是？）要問那個『董仔
    』啊！』、『（你要叫他籌款，總是要對他那個，要不然怎
    麼籌款？  ）我們只是跟他說，你看怎樣，你工程款，你這
    個總是要拿出來啊。（你是用什麼言詞逼他？）我只跟他說
    你有誰你就打啊！』、『（你跟他講說盡量打電話叫朋友幫
    他籌錢，要不然不放他走這樣就對了啦，是不是？）嗯。（
    不要放他走，那還有其他的嗎？）沒了啊。』、『（欠什麼
    人工程款？）劉董。』、『（多少錢？）三百萬。』、『（
    他如果不要籌錢付款，你們就要把他活埋在觀音山澄清湖公
    墓，準備吃槍子？）沒有跟他講這些話喔。』等語（原審卷
    (二)第三一頁、三三頁背面至三五頁）。被告丙○○就警員詢
    問事項，有所承認，亦有所否認，是其明確知悉詢問內容而
    為回答無疑。可見被告丙○○確有向許介名表示若不拿出三
    百萬元解決債務，就不讓其回去之意思。」。是究之上訴人
    等前開上訴理由所指摘，均僅係對於原判決已詳予認定之事
    實重覆予以爭執，並未具體指出原判決所採證據何以不具證
    據能力，或依憑卷證資料，明確指出原判決所為證據證明力
    之判斷如何違背經驗、論理法則。揆諸前引最高法院判決意
    旨，上訴人等之主張並未具體指摘或表明第一審判決有何採
    證認事、用法或量刑等足以影響判決本旨之不當或違法，而
    構成應予撤銷之具體事由。
四、依據前述，本件檢察官及被告甲○○、丙○○、乙○○之上
    訴，均不合法律上之程式，均應予駁回，並不經言詞辯論為
    之。
五、據上論斷，應依刑事訴訟法第三百六十七條前段、第三百七
    十二條，判決如主文。
中    華    民    國    97    年    12    月    9     日
                  刑事第六庭    審判長法  官  董武全
                                      法  官  曾文欣
                                      法  官  杭起鶴
以上正本證明與原本無異。
如不服本判決應於收受送達後10日內向本院提出上訴書狀，其未
敘述上訴理由者，並得於提起上訴後10日內向本院補提理由書（
均須按他造當事人之人數附繕本）「切勿逕送上級法院」。
                                      書記官  魏安里
中    華    民    國    97    年    12    月    9     日


司法院資訊處製作；財團法人民間司法改革基金會備份。
